臺中高等行政法院判決
　　　　　　　　　　　　　　　93年度訴字第00375號
　　　　　　　　　　　　　　　.
原　　　告　甲○○
被　　　告　財政部臺灣省中區國稅局
代　表　人　乙○○
訴訟代理人　丁○○
　　　　　　丙○○
上列當事人間因綜合所得稅事件，原告不服財政部中華民國93
年6月18日台財訴字第0930001710號訴願決定，提起行政訴訟，
本院判決如下︰
　　主  文
訴願決定及原處分（即重核復查決定）關於八十年度及八十一年
度所核定之利息所得額部分均撤銷。
原告其餘之訴駁回。
訴訟費用由被告負擔二分之一，其餘由原告負擔。
　　事  實
一、事實概要：緣原告民國78年至83年度綜合所得稅結算申報案
    ，經被告機關個案調查發現，其以子女林欣欣、林秀華及林
    廣瑞等三人名義分散利息所得短漏報所得額，乃據以核定原
    告各該年度綜合所得總額分別為78年度新台幣（下同）3,41
    0,633元，79年度4,167,699元，80年度5,951,258元，81 年
    度5,17 3,951元，82年度5,059,200元，83年度5,925,915元
    。補徵本稅分別為78年度271,912元，79年度350,505元，80
    年度98 0,687元，81年度832,968元，82年度746,228元，83
    年度759,971元；並按所漏稅額處罰鍰分別為：78年度
    142,700元，79年度190,100元，80年度622,500元，81年度
    506,700元，82年度471,600元，83年度543,600元。原告不
    服，申經復查，未獲變更，循序提起訴願、再訴願，經行政
    院88年4月16日台88訴14933號再訴願決定，將原決定及原處
    分均撤銷，囑由被告機關另為適法之處分。嗣經被告機關重
    核復查結果，仍維持原核定，原告猶未甘服，復提起訴願，
    亦遭駁回，提起行政訴訟，經本院91年7月31日90年度訴字
    第1686號判決將訴願決定及原處分均撤銷，囑由被告機關另
    為適法之處分。嗣經被告機關重核後追減78至82年度利息所
    得716,479元、861,435元、2,926,055元、2,746,991元、
    2,679,332元及78、79、82年度罰鍰117,200元、148,200元
    、466,400元；註銷83年度利息所得3,043, 202元及80、81
    、83年度罰鍰622,500元、506、700元、543,600元。原告仍
    表不服，提起訴願遭駁回，遂提起本件行政訴訟。
二、兩造聲明：
    (一)原告聲明求為判決：訴願決定及原處分（重核復查決定）
       均撤銷。
　　(二)被告聲明求為判決：駁回原告之訴。
三、兩造之陳述：
    (一)原告主張之理由：
    1.關於補徵本稅─利息所得部分：
      (1)按「凡有中華民國來源所得之個人，應就其中華民國來
        源之所得，依本法規定，課徵綜合所得稅。」、「個人
        之綜合所得稅，就個人綜合所得總額，減除免稅額及扣
        除額後之綜合所得淨額計徵之。」及「個人之綜合所得
        總額，以其全年左列各類所得合併計算之．．．第四類
        ：利息所得：凡公債、公司債、金融債券、各種短期票
        券、存款及其他貸出款項利息之所得。」分別為所得稅
        法第2條第1項、第13條及第14條第1項第4類前段所明定
        。原告並未違反上述規定。
      (2)按「行政官署對於人民有所處罰，必須確實證明其違法
        之事實，倘不能確實證明違法事實之存在，其處罰即不
        能認為合法」改制前行政法院39年度判字第2號著有判
        例。另「違章漏稅案件之審理，應以事實為依據不得推
        測臆斷，事實應從證據認定之，而所謂之『證據』，係
        積極而無瑕疵之證據而言，證據必須經證實為真實，才
        有證據力否則即有瑕疵。」為台灣省政府財政廳52年4
        月22日財稅字第73020號令釋所明定，違章漏稅案件處
        理作業要點及稅捐稽徵法、所得稅法迭揭斯旨。被告機
        關對本案重核復查決定所認定之事實，仍有未依證據之
        違誤。
      (3)又「行政行為，有多種同樣能達成目的之方法時，應選
        擇對人民權益損害最少者。」、「行政機關就該管行政
        程序，應於當事人有利及不利之情形，一律注意。」、
        「行政機關為處分或其他行政行為，應斟酌全部陳述與
        調查事實及證據之結果，依論理及經驗法則判斷事實之
        真偽。」分別為行政程序法第7條、第9條及第43條所明
        定。被告機關以「原告於78年6月27日及79年4月25日借
        用子林廣瑞及女林欣欣二人名義定期存款350萬元及150
        萬元，至82年7月30日及81年4月10日轉回本人帳戶，有
        台灣中小企業銀行及宜蘭市信用合作社回函、存摺、取
        款憑條、存單彙總查詢單等資料可稽」等，所述論點，
        只是截頭去尾斷章取義，沒有將事實的來龍去脈全部真
        相釐清。故意避談該二筆，是否他人借用原告帳戶匯入
        ，或由原告代收台銀支票入帳之資金來源，也不談此二
        筆子女存款，有無轉回原告帳戶與轉回金額及其原因。
        被告機關只是主觀認定，並未予客觀的全面斟酌，對原
        告有利者全不予採信，顯然違反上述法律規範。
      (4)原告於93年1月13日針對被告機關訴願答辯書，曾遞送
        訴願理由補充書，惟訴願審議委員會未對原告所提出之
        各項事實證據、數據資料及理由，舉出反駁事證推翻其
        事實之論斷，僅憑被告機關斷章取義枉顧事實，甚至捏
        造之事實，駁回原告之訴願，顯然包庇其下級機關，已
        失其公正性及公信力。
      (5)查原告之子林廣瑞78年6月27日，存入台灣企銀宜蘭分
        行定期存款350萬元，其存款資金來源，係由借款人謝
        清欽（原告稱謝君於84年間死亡）以原告為收受人開出
        的台灣銀行支票，面額654萬元，由原告代收入帳，當
        天轉帳650萬元，還給林廣瑞350萬元，還給石楊魁送
        300萬元，未領出之4萬元係利息，於日後再以現金分別
        支付二人。總之，該筆資金並非原告所有，原告只是代
        收代轉而已。如果要利用子女名義存款分散利息所得，
        當時林欣欣已滿21歲（57年次）可獨立報稅，在銀行尚
        無存款利息收入時，儘可用其名義存款，所得利息不用
        納稅（在免稅範圍內），何須用當時尚須納稅的林廣瑞
        名義存款，而且要逃稅不會笨到用轉帳方式留下證據，
        以現金方式存入不就無憑無據，又該筆錢如果是原告所
        有，又何必大費周章，用自己為台銀支票收受人，再存
        入自己帳戶。上述350萬元存款，確實是林廣瑞自有資
        金，有其聲明書佐證，其資金來源及流程，亦有銀行存
        提款憑證，乃不爭的事實。又林欣欣於79年4月25日，
        存入宜蘭市信用合作社定存150萬元，其資金來源亦非
        原告所有，係張德修借用原告帳戶代轉償還之資金，該
        次電匯之金額為190萬元，有銀行匯款轉帳憑證及張德
        修聲明書為證，此筆償還之190萬元，除轉帳150萬存入
        林欣欣定存帳戶，尚餘40萬元分批領出現金由林欣欣使
        用。綜上，林廣瑞之350萬元存款，及林欣欣150萬元存
        款，均係其自有資金所存入，雖然自原告帳戶轉帳，但
        原告帳戶只是代為代收代轉而已，均非來自原告自有資
        金，自無以子女名義存款分散利息所得逃漏稅可言。
      (6)被告指林廣瑞350萬元存款部分，於82年7月30日全部轉
        回原告帳戶，以及原告將部分款項移作他用，與事實不
        符：
        原告曾向台灣企銀宜蘭分行及竹山分行查詢有無於82
          年7月30日，自林廣瑞帳戶轉出350萬元，存入原告在
          該二分行帳戶內，回答都說沒有，自可行文查問。林
          廣瑞因從事股票及期貨買賣，曾前後分別向親人借貸
          週轉金710萬元，於82年7月30日因失利而結束，為還
          清積欠親友債務，從台灣企銀宜蘭分行所有定期存款
          800萬元（包括前述之350萬元，79年11 月30日自石
          楊魁送帳戶轉入之400萬元，及80年9月5日以自有現
          金存入之50萬元），留存50萬元，解約750萬元，其
          中轉帳存入原告帳戶有150萬元，另600萬元由林廣瑞
          電匯至原告在該行竹山分行之帳戶內，由原告代為處
          理其債務，分別償還林秀華210萬元，原告50萬元，
          林欣欣300萬元，以上款項分別存入各人在台中商銀
          竹山分行及鹿谷分行定存帳戶內，另40萬元原準備清
          償利息，親人沒要，日後由林廣瑞領回。以上均有銀
          行之提存傳票可查證，以上憑證原告於90年間已提供
          被告查核。林廣瑞償還林秀華及林欣欣款項，係其兄
          妹間自80年至82年三年間之借貸往來，作一次清償。
          林廣瑞350萬元存款，由原告帳戶轉入轉出，如同一
          條交通運輸中的轉運站，既非起站也非終點站，原告
          帳戶只是被借用代收代轉，方便提存而已。實際存入
          原告定存帳戶之金額，合計僅200萬元，並非350萬元
          ，亦未將部分款項作其他運用，而此200萬元係收回
          之借款，且非來自78年6月27日存入之350萬元，而是
          來自79年6月30日，由石楊魁送轉入之400萬元，請問
          被告機關能舉出具體事證來否定嗎？而該200萬元，
          如果不是林廣瑞償還之借款，是原告利用子女名義存
          款以分散利息所得，則不必轉回原告自己帳戶，仍可
          繼續留存於子林廣瑞定存帳戶內，何必提前解約或可
          分散每人100萬元至女林秀華及林欣欣存帳戶內。由
          此可見被告機關之指控及答辯均不符事實。以上所述
          有林廣瑞之聲明書及原告父子及二女銀行之電匯、轉
          帳、提存款憑証可稽。
        原告於82年7月30日存入台灣企銀宜蘭分行之150萬元
          ，雖來自林廣瑞帳戶，但與本案350萬元之存款無關
          ，係來自另一筆石楊魁送贈與之400萬元，同樣82年8
          月2日存於台中企銀竹山分行之50萬元也是來自該筆
          存款，如被告要將該50萬元與本案350萬存款有關聯
          ，如按混合比例則僅有29萬元一個月利息不多，應繳
          之稅更少，不過幾十元，而林廣瑞也報稅，兩者相抵
          ，還能逃稅嗎?
      (7)被告指林欣欣150萬元存款於81年4月10日全部轉回原告
        帳戶或自購房屋等，亦與事實不符：
        林欣欣150萬元存款，於81年4月10日只解約100萬元
          ，尚有50萬元留存定存帳戶內，有該社顧客存單彙總
          查詢單可稽。被告機關於92年10月17日重核復查決定
          書指明該150萬元全部轉回原告帳戶，93年1月7日呈
          送財政部訴願答辯書則改口變成200萬元解約匯給原
          告，為何前後說詞不一，而實際情形是只解約100萬
          元，並非150萬元，且解約的錢亦未轉回原告帳戶，
          匯款申請書清楚的寫上收款人是陳見山並非原告，白
          紙黑字不容耍賴。當時匯款金額為350萬元，付款人
          有林欣欣200萬元（除前述一百五十萬元定存解約的
          100萬元，另加不同筆的定存100萬元），林秀華50
          萬元，林廣瑞100萬元，有取款憑條為証，原告只是
          代為辦理匯款手續的匯款人。而向台中陳見山君購買
          房地，是原告家族共同投資，視個人意願有不同比例
          的出資，除前述三個子女尚有原告及配偶出資230萬
          元，共五個人合夥購買。雖然不動產預定買賣契約書
          ，是由原告代表出面與賣主陳見山簽訂，但不能就此
          否定其他出資人合夥之事實，出資人的資金來源都是
          子女個人的定期存款解約的，有取款憑條可稽。而一
          般房地產的買賣契約，尤其是預定契約，不管買方合
          夥人有多少，都只推一個代表與賣主簽訂，不會將所
          有合夥人都列入，法亦無強制規定預定買賣契約書上
          ，簽約人必須將合夥人列入。這是通例也是慣例，所
          有土地代書都是這樣辦的。何況簽約時買賣雙方都要
          親自出席，攜帶身分證由土地代書驗明正身後，才會
          辦理簽約手續，而簽約當時林欣欣尚在美國留學，也
          不可能回來參與。而本項合夥購買房地產案，在台中
          高等行政法院91年5月24日庭審時，被告機關出庭之
          官員與原告曾辯論，91年6月18日原告呈庭之訴狀，
          為反駁對方也再提證是合夥購買，也獲審判長採信，
          認為不必要再傳合夥人林欣欣等出庭作證，而被告機
          關出庭的官員也未抗辯提出異議。合夥購買是事實，
          而女林欣欣也提出合夥購屋之聲明書，鐵證如山還能
          硬拗嗎？
        被告說前揭該二筆款項全數轉回或匯回原告帳戶，惟
          此二筆子女存款之利息，原告從未領用，何來分散利
          息所得。又林欣欣79年4月25日存入之150萬元，於79
          年5月25日銀行就開始付息，79年總計領息97,000元
          ，且列在79年林欣欣之利息所得扣繳憑單上，非如被
          告所言銀行於80年及81年間支付，顯然是在核課期限
          內漏而未課，如今核課期間早已超過怎麼能再課。本
          件150萬元存款係於79年4月25日存入，於81年4月10
          日解約100萬元，其餘50萬元續存領息至今，如果該
          筆存款是違章存款，那79年及81年4月10日以後至今
          利息，是原告利用子女名義分散所得之違章利息，為
          何未見被告機關課罰，而只課罰80、81年？被告機關
          課罰標準在那裏？
      (8)被告機關更指控子林廣瑞350萬元存款，原告雖稱該款
        項係來自謝清欽償還林廣瑞之借款，惟未提示林廣瑞借
        予謝君之資金流程，以及女林欣欣150萬元存款，係於
        79年4月25日代收張德修償還林欣欣之款項，惟未提示
        林欣欣借款予張德修之資金流程以實其說，況原告與子
        林廣瑞及女林欣欣在同一銀行亦有帳戶，尚無由原告代
        收代轉徒增銀行處理時間之理。以上說法係被告機關，
        不瞭解民間借貸關係金錢往來情形，及銀行內部作業流
        程，昧於事實，不近情理之指控：
        借給謝清欽之款項，並非僅林廣瑞單獨的350萬元，
          尚有石楊魁送300萬元，合計有650萬元，由原告經手
          ，於76年以前就先借給嘉義振昌木材防腐公司，至77
          年才轉借給嘉義皇榮木業公司謝清欽，當時係由原告
          與振昌公司代表及謝君三人，在其公司內由原告將振
          昌公司之借據交還，同時由謝君開立借據交給原告，
          完成債權轉移，而振昌公司如何將款項轉給謝君，因
          其同業間自有金錢來往管道，其流程原告並不知情。
          至於原告經手借給振昌公司之資金流程，因已是18
          年前之往事，記憶已不清楚，加上當時銀行並無電腦
          作業，各人用過的銀行存摺都未保留，要提示資金流
          程實在困難，法律規定課稅機關有舉證之責，請被告
          機關舉出具體事證，來推翻該筆款項不是林廣瑞借給
          謝清欽之事實，以證被告機關之說。
        林廣瑞350萬元借與謝清欽之經過，經其記憶及查證
          ，該筆款項係於78年2月27日在台灣企銀宜蘭分行，
          解約三筆定存連同存摺內之存款，提領現金312萬元
          及一張38萬元客票，在該分行內交給謝君，謝君連同
          另外二人駕車離去。該筆312萬元現金之提領，有該
          分行78年度存摺存款客戶異動資料可查證，隨文呈核
          請明鑑。原告前所說係於76年間借出，因15年前往事
          ，原告年已70記憶模糊錯誤難免，請准予更正，該筆
          350萬元借與謝君僅四個月。
        張德修償還林欣欣190萬元資金並非借款，而是林欣
          欣於77年時投資於張君與他人合營之事業，因事業結
          束償還。77年時林欣欣尚未於銀行設立帳戶，故無任
          何資金流程紀錄，而該筆錢是將民間放款及合夥投資
          本利收回後轉投資的，且迄今已超過16年的往事，原
          先合夥成立公司之各股東及總務會計人員都已離散，
          帳冊早已棄失，要找人作證或提出任何資料已無可能
          ，難道當事人張德修已提出聲明書，證明一切還不夠
          嗎？據張德修之回憶，該筆資金係於77年10月至11
          月間，由林欣欣將其自有現金20萬元及其祖母給予金
          額合計170萬元之3張支票，交給張德修處理，惟交予
          之確切日期已16前年前，記不起來。該190萬元資金
          於79年4月24日張德修電匯原告帳戶，原告翌日即代
          轉存入林欣欣定存帳戶150萬元，81年4月10解約100
          萬元，由原告代匯給陳見山合資購屋，並未轉回或匯
          入原告帳戶。
        法律追訴有一定期限，稅捐稽徵證據之保留及核課期
          限最高為七年，被告機關要求原告提出16年前甚至18
          年前的證據資料，非但不近情理，亦違法律規定不成
          理由。原告與林廣瑞在同一銀行雖亦有帳戶，但借款
          給謝君之經手人是原告，借款人還款時，其開立的支
          票收受人一定是經手人，這是常理，亦是慣例，借款
          人不可能分開二張支票給林廣瑞及石楊魁送二個沒有
          接過頭的人。而且由原告代收代轉並未徒增銀行處理
          時間，就算借款人願意分開台銀支票給林廣瑞，還是
          要用相同的時間辦理存入支票代收，再轉帳存入定存
          等手續，與原告代收代轉所用的時間一樣，何況當時
          林廣瑞在台北工作，假日才回宜蘭此時銀行也休息不
          營業，他如何辦理，原告住宜蘭就地代收代轉反而節
          省許多時間，怎會徒增銀行處理時間，同樣女林欣欣
          在同一銀行亦有帳戶，即使直接匯入林欣欣帳戶，同
          樣要到銀行辦理轉帳存入定期存款之手續，也是要用
          相同的時間。而當時林欣欣準備赴美留學，在台北猛
          補托福，連假日都沒回宜蘭，如何能處理這筆錢，所
          以直接匯入原告帳戶，反而節省銀行處理時間，被告
          機關之指控僅是只知其一不知其二，自不得以此作為
          心證。
      (9)至林欣欣79年4月25日存入宜蘭市信用合作社之150萬元
        ，該社是按月付息，自79年5月25日至79年12月25 日，
        總共付息八個月合計97,512元，且列在79年扣繳憑單內
        ，被告機關說本筆利息所得於80及81年間支付，真是胡
        說八道，請被告機關查閱原告於89年8月5日所提示共
        207張書面資料中，所附宜蘭市信用合作社林欣欣對帳
        單，白紙黑字能騙得了人嗎？是視而不見，還是刻意歪
        曲，來掩蓋所犯的疏漏。該筆150萬元定存，就算違章
        ，在核課期限內漏而未課，如今核課期限已過，能再提
        出嗎？
      (10)綜上，利用子女名義存款分散利息所得之三要件：(1)
        資金來源是父母所提供，(2)領用其利息，(3)事後全部
        轉回父母帳戶，如有一項不相符就不構成分散利息所得
        ，本案原告子女之二筆存款，其資金來源並非由原告提
        供，原告亦未領用其利息，更沒有轉回原告帳戶，故原
        告並未涉有以子女名義存款，分散利息所得情事，原告
        已克盡舉證之責，反之應負舉證責任之被告並未能就其
        主張提出積極無瑕疵之證據以實其說，謹按推測臆斷，
        作成對原告不利之處分，故請撤銷訴願決定及原處分 (
        重核復查決定)。
    2.罰鍰部分：
      (1)查「分散利息所得或漏報利息所得」必定為漏報所得人
        以其自有之資金，利用他人帳戶名義存放銀行，獲取利
        息後，再轉回其帳戶。故本案原處分機關若認定原告有
        分散利息所得，應以產生利息所得之本金，為原告所有
        為前提。本案原告子女之二筆存款，並非來自原告自有
        資金，原告也沒有提用其利息，更沒有轉回原告帳戶，
        而且金額也不符。被告機關認定原告利用子女名義分散
        利息所得與事實不符。本稅 (補稅) 都應撤銷，罰鍰更
        應撤銷。
      (2)另查被告機關重核後78、79、82年度罰鍰變更為25,500
        元、41,900元、5,200元；原處80、81、83年度罰鍰
        622,500元、506,700元、543,600元予以註銷，此同一
        案件應具有其整體性，一致性及連貫性，本案罰鍰80、
        81及83年度既予註銷，則78、79及82年度之罰鍰亦應一
        併註銷。
    (二)被告答辯之理由：
    1.利息所得部分：
      (1)按「凡有中華民國來源所得之個人，應就其中華民國來
        源之所得，依本法規定，課徵綜合所得稅。」、「個人
        之綜合所得稅，就個人綜合所得總額，減除免稅額及扣
        除額後之綜合所得淨額計徵之。」、「個人之綜合所得
        總額，以其全年左列各類所得合併計算之．．．第四類
        ：利息所得：凡公債、公司債、金融債券、各種短期票
        券、存款及其他貸出款項利息之所得。」為所得稅法第
        2條第1項、第13條及第14條第1項第4類前段所明定。
      (2)本件原告78至83年度綜合所得稅結算申報案，經被告機
        關查得其以其子女林欣欣、林秀華及林廣瑞等三人名義
        分散利息所得，各該年度分別為：78年887,111元，79
        年1,204,820元，80年3,411,833元，81年3,182,213 元
        ，82年2,779,467元，83年3,043,202元，取有談話記錄
        及銀行存款等資料佐證，乃據以補徵本稅分別為：78年
        度271,912元，79年度350,505元，80年度980,687元，
        81年度832,968元，82年度746,228元，83年度759,971
        元。原告不服，主張其子女三人78年度至83年度利息之
        本金，均係由渠等以77年底以前已有之受贈及薪資、利
        息所得等存入，且原告與子女三人歷年皆依規定自行申
        報綜合所得稅，其利息所得既未漏報，自無故意可言，
        亦非詐術漏稅行為，依稅捐稽徵法第21條規定，其核課
        期間為五年，則78至80年度綜合所得稅案已逾五年核課
        期間，依規定應不再補稅處罰云云，申經被告機關復查
        決定略以原告與其子女三人間之存款互有轉存，既零星
        且無固定規則，應無原告所稱屬兄妹、父子或姊妹間互
        相贈與情事，且依其子女三人年齡及所得情況，並無能
        力擁有鉅額存款；又其資金流程，係由原告所支配、管
        理使用，經濟上處分權乃屬原告所有，尚難謂原告對其
        子女三人之贈與，另稅捐稽徵法第41條所定，納稅義務
        人故意逃漏稅捐者，包括分散利息所得，是原查以七年
        為核課期間，發單補徵稅額，於法尚無不合，遂予維持
        。原告仍表不服，提起訴願，經財政部訴願決定除持與
        被告機關相同之論見外，並以「原告係任職行政院輔導
        會森林開發處副技師，工作地點均在宜蘭、花蓮一帶，
        而其子女三人之利息所得來源均為宜蘭、花蓮等地之金
        融機構為主，且其子女林欣欣在美國，林秀華、林廣瑞
        之活動地點則分別以竹山、台北為主，故該三人之存款
        係由原告因工作地緣關係而存入，極為明確，又查原告
        與其子女三人間之資金流程，係由原告支配、管理、使
        用，存款利息亦由原告收取，經濟上處分權仍屬原告享
        有，是故所稱贈與不足採據，另原告以子女名義存款藉
        以分散其所得致短漏稅額，核屬以不正當方法逃漏稅捐
        ，依首揭法條規定，本案以七年為核課期間，並無不合
        ，乃駁回其訴願，原告猶未甘服，提起再訴願，案經行
        政院再訴願決定略以，查依被告機關卷附銀行查復函資
        料所載，原告之子女帳戶雖有部分定期存款資金係由原
        告轉帳存入，惟尚有自渠等自有帳戶轉存者，或以現金
        方式存入者，或其外祖母石楊魁送轉帳存入者，原處分
        及原決定以原告子女之定期存款資金全係由原告提供，
        所據為何？未據論明。原告一再訴稱系爭利息所得大部
        分係其子女以77年底以前已有之存款到期續存而來，該
        資金並非全部由其提供，縱由其帳戶轉入渠等定期存款
        之款項，亦應認係贈與云云，本件究應認定係贈與，抑
        原告為利用子女名義分散所得，允宜先予究明。又依被
        告機關卷附資料，原告之子女林欣欣等三人之存款既有
        以各種不同方式存入情形，原處分及原決定逕以原告與
        其子女間之存款互有轉存，既零星且無固定規則，依其
        子女三人之年齡及所得情況，渠等並無能力擁有鉅額存
        款，原告任職行政院輔導會森林開發處副技師，工作地
        點在宜蘭、花蓮一帶，而其子女利息所得來源係以宜蘭
        、花蓮等地之金融機構為主，其女林欣欣在美國，林秀
        華及林廣瑞之活動地點則分別以竹山、台北為主，渠等
        之存款顯係原告因工作地緣關係而存入為論據，認原告
        以子女林欣欣、林秀華及林廣瑞等三人名義分散利息所
        得，不無以推測擬議為論斷基礎之嫌等由，將原決定及
        原處分均撤銷，囑由被告機關另為適法之處分。案經被
        告機關重核復查決定以本案經分別以88年7月16日中區
        國稅法字第880038546號函、88年8月17日中區國稅法字
        第880046019號函、88年11月3日中區國稅法字第880062
        461號函、89年6月30日中區國稅法字第890036148號函
        、89年7月十九日中區國稅法字第890041761號函、89年
        10月9日中區國稅法字第890055798號函等，請原告提示
        其三位子女帳戶衍生之利息，有若干是其本人帳戶轉入
        ？若干是其子女帳戶轉入？其子女之外祖母石楊魁送帳
        戶轉入金額各若干等相關憑證，原告僅於89年8月5日及
        89年10月2日、90年3月21日等提出補充說明，惟仍無法
        提示任何足資證明文件以實其說，又查本案原查業已依
        據原告談話筆錄坦承資料，函請宜蘭信用合作社、台灣
        中小企業銀行宜蘭分行、台中區中小企業銀行竹山分行
        （現為台中商業銀行竹山分行）等金融單位查證原告與
        其三位子女間資金往來轉帳資料，查原告三位子女之帳
        戶存款，或由原告帳戶之存款轉帳存入，或由原告之某
        子女帳戶之存款轉帳存入其他子女帳戶及原告帳戶，或
        由其子女存款解約後再轉入原告本人帳戶，既零星且無
        規則，本案並非贈與，且查原告早在78年底以前即利用
        其子女等帳戶存提款，有該等金融機構函復公文、取款
        憑條及存入款傳票等轉帳相關憑證附卷可稽，是原告辯
        稱其子女帳戶之存款有部分是子女自有資金存入，其並
        非利用其子女帳戶分散利息所得，委不足採。至原告稱
        其三位子女帳戶有部分存款係由其子女外祖母石楊魁送
        轉存入乙節，該部分據台灣中小企業銀行宜蘭分行89年
        12月8日宜蘭字第02439號函及90年3月12日宜蘭字第003
        49號函，台中區中小企業銀行竹山分行89年12月2日中
        竹山字第161號函及90年2月22二日中竹山字第17號函查
        證有關存提款資料，查石楊君轉存原告三位子女之存款
        ，其最原始資金來源仍為原告本人或其三位子女帳戶轉
        入，是原告主張該款項為子女之外祖母石楊魁送之贈與
        ，殊難採信。本案原告三位子女帳戶之存款，不論是原
        告本人帳戶轉入或其子女自有帳戶轉存或外祖母石楊魁
        送帳戶轉存，由上述查證經過，顯然該資金保管、運用
        ，自始實際上皆由原告掌控，經濟上處分權亦由原告享
        有，是本案核與一般贈與情況有別，原查按分散利息所
        得核課，並非無據，本案既已取具石楊君存款之資金來
        源係來自原告本人或三位子女存款轉入，及原告與三位
        子女間存取款轉帳具體事證，依首揭規定，原查按分散
        利息所得核課，尚無不合，仍維持原核定。惟原告仍表
        不服，復提起訴願，財政部於90年11月5日以台財訴第
        00000000000號訴願決定，駁回其訴願。原告仍表不服
        ，提起行政訴訟，經台中高等行政法院91年7月31日90
        年度訴字第1686號判決略以，查於本件課稅基礎中，屬
        原告子女本身所有存款，其數額為何，原告利用子女戶
        頭分散所得所存入之資金數量為何，其資金來源、流程
        為何，由第三人存入之款項，其金額、原因為何，未見
        原告說明，原處分以原告子女之定期存款金額，不論係
        由原告戶頭轉帳存入或以現金存入或係由原告子女間帳
        戶轉存者，認皆係由原告提供，並謂該資金原來係來自
        原告本人或三位子女存款轉入及原告與三位子女間存取
        款轉帳，並舉有金融機構函復公文、存款憑條、存入款
        傳票等以證其說，惟本案系爭存款金額龐大，行為時原
        告仍任職行政院輔導會森林開發處副技師，其配偶任職
        於國立台灣大學農學院實驗林管理處，其所得來源、數
        額、銀行存款之增減情形，並非難以掌握，原告自身帳
        戶存款與其子女帳戶之消長，均未見原告論明，據以推
        論原告利用子女帳戶分散利息所得，而為本案課稅基礎
        ，尚嫌速斷。又按「動產所有權之歸屬，以占有為要件
        ，銀行、郵局、公司存款為名義存款人所有，在未提領
        前，不能指為他人所有，否則權利義務之主體無從確定
        ，物權將陷於紊亂。」改制前行政法院62年判字第127
        號著有判例。原告否認原告子女帳戶中之存款為該子女
        本人所有，應提出足資確信之事證加以推翻。原告主張
        其子女帳戶中之存款，大部分係歷年親友贈與之累積、
        部分為薪資、營利所得及投資所得，並提出原告子女薪
        資所得扣繳憑單、存款之資金來源及相關親友往來之資
        金流程證明文件，包括來往之各金融機構之存取款憑條
        、傳票、存摺、對帳單、活期存款客戶異動資料等影本
        資料，原告既未予查證，亦未提出有利事證推翻該項事
        實，徒以依原告子女三人之年齡及所得情況，並無能力
        擁有鉅額款項，即謂原告早在78年底以前即利用子女等
        帳戶存提款，據以推論本件課稅基礎事實之存在，顯有
        認定事實，未依證據之違誤，將訴願決定及原處分均撤
        銷，囑由被告機關另為適法之處分。嗣經被告機關重核
        結果略以，查原告於78年6月27日及79年4月25日，借用
        子林廣瑞及女林欣欣二人名義定期存款3,500,000元及
        1,500,000元，至82年7月30日及81年4月10日轉回原告
        帳戶，有台灣省中小企業銀行及宜蘭信用合作社回函、
        存摺、取款憑條、存單彙總查詢單等資料可稽，原查將
        渠等存款自78至82年間之利息所得170,632元、343,385
        元、485,778元、435,222元及100,135元歸課原告78至
        82年度綜合所得總額，並無不合；其餘林欣欣、林秀華
        及林廣瑞等三人78至83年間於台中區中小企業銀行等金
        融機構之存款，被告機關並無其他積極證據證明該資金
        係原告為分散利息所得而存入，原核定78至82 年度利
        息所得887,111元、1,204,820元、3,411,833元、3,182
        ,213 元及2,779,467元，應予追減716,479元、861,435
        元、2,926,055元、2,746,991元及2,679,332 元；原核
        定83年度利息所得3,043,202元應予註銷，原告猶未甘
        服，復執前詞提起訴願，仍遭駁回。
      (3)訴訟意旨略謂：原告主張(一)林廣瑞於78年6月27日存入
        台灣中小企業銀行宜蘭分行之定期存款350萬元，其存
        款資金來源，係由借款人謝清欽以原告為收受人開出的
        台灣銀行支票，面額654萬元，由原告代收入帳，當天
        轉帳650萬元，還給林廣瑞350萬元、石楊魁送300萬元
        ，未領出之4萬係利息，於日後再以現金分別支付二人
        。該筆資金並非原告所有，原告只是代收代轉而已。其
        654萬元之款項，原為76年以前由原告經手將系爭林廣
        瑞之350元及石楊魁送之300萬元，合計650萬元，借予
        嘉義振昌木材防腐公司，該公司至77年才轉借給嘉義皇
        榮木業公司謝清欽，當時係由原告與振昌公司代表及謝
        君三人，在其公司內由原告將振昌公司之借據交還，同
        時由謝君開立借據交給原告，完成債權轉移，而振昌公
        司如何將款項轉給謝君，因其同業間自有金錢來往管道
        ，其流程原告並不知情，至於原告經手借給振昌公司之
        資金流程，因已是18年前之往事，記憶已不清處，加上
        當時銀行並無電腦作業，各人用過的銀行存摺都未保留
        ，要提示資金流程實有困難。(二)女林欣欣於79年4月25
        日，存入宜蘭市信用合作社定存150萬元，其資金亦非
        原告所有，係張德修借用原告帳戶代轉償還林欣欣之資
        金，該次匯款之金額為190萬元，除轉帳150萬元存入林
        欣欣定存帳戶，尚餘40萬元分批領現由林欣欣使用，原
        告亦只是代收代轉而已，該筆資金均非原告所有。該筆
        190萬元資金亦非借款，而是林欣欣於77年時投資於張
        德修與他人合夥經營之事業，因事業結束償還，當時林
        欣欣尚未於銀行設立帳戶，故無任何資金流程紀錄，而
        該筆錢是將民間放款及合夥投資本利收回轉投資的，迄
        今已超過16年，原先合夥成立公司之各股東及總務會計
        人員都已離散，帳冊早已棄失，要找人證或提出任何資
        料已無可能云云。
      (4)查本件被告機關初核係將原告子女林欣欣等三人78至83
        年在宜蘭信用合作社等金融機構之利息所得均認定歸課
        為原告之利息所得。惟被告機關依台中高等行政法院90
        年度訴字第1686號判決撤銷意旨，重新查核上開金融機
        構定期存款之存入及提領情形，重核時排除現金存入及
        案外人轉存等無法證明資金來源係來自原告部分。另再
        排除原告轉入子女帳戶但未曾轉回部分，此部分因認屬
        贈與行為，惟已逾贈與稅核課期間乃免議。故本次重核
        結果僅就原告於78年6月27日及79年4月25日將自有資金
        350萬元及150萬元，分別以其子林廣瑞及女林欣欣等二
        人名義定期存款並於82年7月30日及81年4月10日轉回部
        分，認涉有借用子女帳戶以分散所得違章情事，就該部
        分存款之利息，併課原告利息發生年度之綜合所得稅。
        次查原告於78年6月27日提領350萬元轉至林廣瑞戶，林
        廣瑞於82年7月30日併同他筆定存解約款400萬元，合計
        750萬元轉回原告，有台灣省中小企業銀行回函、存摺
        、取款憑條、存單彙總查詢單等資料可稽，原告雖稱該
        款項係來自謝清欽償還林廣瑞之借款，惟未提示林廣瑞
        借予謝清欽之資金流程以實其說，而以時間久遠，資金
        資料已無保存之由無法提示資料供核，原告之主張核無
        足採。另原告於79年4月25日將150萬元資金轉存林欣欣
        宜蘭信用合作社定期存款部分，亦有相關取款憑條、存
        單影本等資料可稽，原告主張上開款項係其代收張修德
        償還林欣欣之款項云云，惟未提示林欣欣借予張德修之
        資金流程以實其說，而以時間久遠，原合夥成立公司之
        股東及總務會計人員早已離散，帳冊已棄失之由無法提
        供資料供核，原告主張核無足採。又綜合所得稅係採收
        付實現制，本筆利息銀行於80及81年間支付，原核定即
        歸課原告該二年度之綜合所得稅，並無不合，原告誤以
        重核時始核課79年度綜合所得稅主張已逾核課期間，顯
        屬誤解，原處分應予維持。
    2.罰鍰部分：
      (1)按「納稅義務人已依本法規定辦理結算申報，但對依本
        法規定應申報課稅之所得額有漏報或短報情事者，處以
        所漏稅額兩倍以下之罰鍰。」為所得稅法第110條第1項
        所明定。
      (2)本件原告漏報系爭78至83年度利息所得分別為：78年
        887,111元、79年1,204,820元、80年3,411,833元、81
        年3,182,213元、82年2,779,467元、83年3,043,202元
        ，逃漏所得稅，已如前述，被告機關原查乃就各該年度
        處罰鍰如下：78年尚短漏報有填報扣繳憑單之利息所得
        654元，共逃漏所得稅271,912元，原查依有無扣繳憑單
        分別處漏稅額0.2倍及0.5倍之罰鍰共計142,700元（計
        至百元）；79年計逃漏所得稅350,505元，原查處漏稅
        額0.5倍罰鍰190,100元（計至百元）；80年尚短漏報有
        填報扣繳憑單之利息所得14,533元，共逃漏所得稅
        980,687元，原查依有無扣繳憑單分別裁處漏稅額0.2倍
        及0.5倍之罰鍰共計622,500元（計至百元）；81年尚短
        漏報填有扣繳憑單之利息所得96,498元，共逃漏所得稅
        832,968元，原查依有無扣繳憑單分別處漏稅額0.2倍及
        0.5倍之罰鍰共計506,700元（計至百元）；82年計逃漏
        所得稅746,228元，原查處漏稅額0.5倍罰鍰471,600 元
        （計至百元）；83年計逃漏所得稅759,971元，原查處
        漏稅額0.5倍罰鍰543,600元。原告不服，申經復查未獲
        變更，循序提起訴願、再訴願，案經行政院再訴願決定
        撤銷重核。嗣經被告機關重核復查結果，以本案本稅部
        分，既經查證原告確為分散利息所得，違章事證明確，
        罰鍰部分仍予維持。原告仍表不服，再次提起訴願，財
        政部亦持與原告機關相同之論見予以駁回，原告仍不服
        ，遂提起行政訟訟，經臺中高等行政法院90年7月31日
        90年度訴字第1686號判決將訴願決定及原處分均撤銷，
        囑由被告機關另為適法之處分。嗣經被告機關重核後78
        、79、82年度罰鍰追減117,200元、148,200元、466,40
        0元，變更為25,500元、41,900元、5,200元；原處80、
        81、83年度罰鍰622,500元、506,700元、543,600元予
        以註銷，原告對重核結果猶表不服，再次提起訴願，財
        政部亦持與被告機關相同論見予以駁回。
      (3)訴訟意旨略謂：原告主張系爭二筆存款並非來自原告自
        有資金，原告也沒有提用其利息，更沒有轉回原告帳戶
        ，被告機關認定原告利用子女名義分散利息所得與事實
        不符，本稅（補稅）都應撤銷，罰鍰更應撤銷；另被告
        機關重核後78、79、82年度罰鍰變更為25,500元、
        41,900元、5200元；原處80、81、83年度罰鍰622,500
        元、506,700元、543,600元予以註銷，此同一案件應具
        有一致性，本案罰鍰80、81及83年度既予註銷，則78、
        79及82年度之罰鍰亦應一併註銷云云。
      (4)茲原告復執前詞爭執，本案本稅部分，既經查證原告於
        78年6月27日及79年4月25日將自有資金3,500,000 元及
        1,500,000元轉存子女名義定期存款部分，確為分散利
        息所得，違章事證明確，已如前述，被告機關據以處罰
        ，經核並無不合，原告主張，委不足採。
    3.基上論結，原處分與訴願決定均無違法不當，請判決如答
      辯之聲明。
　　理  由
一、駁回部分：
  (一)按「凡有中華民國來源所得之個人，應就其中華民國來源之
    所得，依本法規定，課徵綜合所得稅。」、「個人之綜合所
    得稅，就個人綜合所得總額，減除免稅額及扣除額後之綜合
    所得淨額計徵之。」、「個人之綜合所得總額，以其全年左
    列各類所得合併計算之．．．第四類：利息所得：凡公債、
    公司債、金融債券、各種短期票券、存款及其他貸出款項利
    息之所得。」、「納稅義務人已依本法規定辦理結算申報，
    但對依本法規定應申報課稅之所得額有漏報或短報情事者，
    處以所漏稅額兩倍以下之罰鍰。」分別為所得稅法第2條第1
    項、第13條、第14條第1項第4類前段及第110條第1項所明定
    。
  (二)本件原告78年至83年度綜合所得稅結算申報案，經被告機關
    個案調查發現，其以子女林欣欣、林秀華及林廣瑞等三人名
    義分散利息所得短漏報所得額，乃據以核定原告各該年度綜
    合所得總額分別為78年度3,410,633元，79年度4,167,699元
    ，80年度5,951,258元，81年度5,17 3,951元，82年度
    5,059,200元，83年度5,925,915元。補徵本稅分別為78年度
    271,912元，79年度350,505元，80年度98 0,687元，81年度
    832,968元，82年度746,228元，83年度759,971元；並按所
    漏稅額處罰鍰分別為：78年度142,700 元，79年度190,100
    元，80年度622,500元，81年度506,700元，82年度471,600
    元，83年度543,600元。原告不服，申經復查，未獲變更，
    循序提起訴願、再訴願，經行政院88年4月16日台88訴14933
    號再訴願決定，將原決定及原處分均撤銷，囑由被告機關另
    為適法之處分。嗣經被告機關重核復查結果，仍維持原核定
    ，原告猶未甘服，復提起訴願，亦遭駁回，提起行政訴訟，
    經本院91年7月31日90年度訴字第1686號判決將訴願決定及
    原處分均撤銷，囑由被告機關另為適法之處分。嗣經被告機
    關重核後追減78至82年度利息所得716,479元、861,435元、
    2,926,055元、2,746,991元、2,679,332元及78、79、82 年
    度罰鍰117,200元、148,200元、466,400元；註銷83年度利
    息所得3,043,202元及80、81、83年度罰鍰622,500元、506
    、700元、543,600元。原告仍表不服，提起訴願遭駁回，遂
    提起本件行政訴訟。
  (三)經查，本件訴外人謝清欽於78年6月27日持6,540,000元之支
    票交予原告存入原告之帳戶，同日原告提領3,500,000元轉
    至林廣瑞帳戶，林廣瑞於82年7月30日併同他筆定存解約款
    4,000,000元中之2,500,000元，合計6,000,000元轉存入原
    告帳戶，有台灣省中小企業銀行回函、存摺、取款憑條、存
    單彙總查詢單等資料可稽，並為原告所不爭。原告雖主張該
    款項係來自謝清欽償還林廣瑞之借款，惟原告未提示林廣瑞
    借予謝清欽之證明以實其說，況原告陳稱該筆款項係由謝清
    欽以原告為收款人開出之台灣銀行支票，由原告代收入帳。
    該筆款項若是謝清欽向林廣瑞所借，則謝清欽於清償借款時
    ，自應直接以債權人林廣瑞為收款人，藉以保留清償借款之
    證明，焉有以非貸款人之原告為收款人之理。而林廣瑞在同
    一銀行亦有帳戶，亦無由原告代收代轉之必要，且該筆款項
    若非是原告所有，而為林廣瑞所有，亦無於82年7月30日定
    存解約後再存入原告帳戶之理，而應將該款項存入林廣瑞之
    帳戶，始合乎常情。至於該筆存款解約後係全數轉存入原告
    帳戶，縱原告嗣後將該款項作其他運用，亦不影響林廣瑞將
    該款項轉回原告之事實，是該款項乃是原告借用林廣瑞名義
    存款甚明。原告上開主張，自無足採。
  (四)查原告借用林廣瑞名義存款3,500,000元，其78年至82年之
    利息所得分別為170,632元、343,385元、339,528元、
    313,278元及100,135元，有台灣企業銀行宜蘭分行出具之利
    息所得計算表一件附卷可稽（見本院卷第187頁）。其中78
    、79及82年度被告依此部分計算原告該部分之利息所得（
    80、81年度部分詳如理由二之說明），並經被告機關重核後
    追減78、79及82年度利息所得716,479元、861,435元、
    2,679,332元及追減78、79、82年度罰鍰117,200元、
    148,200元、466,400元，核無違誤，訴願決定遞予駁回，亦
    無不合，原告就此部分仍執前詞訴請撤銷，為無理由，應予
    駁回。
二、撤銷部分：至於訴外人張德修於79年4月24日將1,900,000元
    匯入原告之帳戶，於79年4月25日將1,500,000元資金轉存其
    女林欣欣宜蘭信用合作社定期存款部分，亦有相關取款憑條
    、存單影本等資料可稽，並為原告所不爭。原告主張上開款
    項係其代收張德修償還林欣欣之款項云云。惟原告未提示林
    欣欣借予張德修之資金流程以實其說，況林欣欣在同一銀行
    亦有活期儲蓄存款帳戶，尚無由原告代收代轉之必要。且該
    1,900,000元若是林欣欣之投資款，原告亦應全部轉予林欣
    欣，亦無再留存原告帳戶400,000元之必要，顯見該筆款項
    非林欣欣之投資款。證人張德修雖到庭證稱該1,900,000元
    是林欣欣之投資款，惟證人張德修為原告之女婿，其證詞難
    免偏頗，自不足採。次查林欣欣於81年4月10日將定期存款
    1,000,000元解約及另筆1,000,000元款項合計2,000,000元
    ，由原告匯予陳見山，作為向其購買房屋之價款，有取款憑
    條、匯款申請單及不動產預定買賣契約書可稽，而該買賣契
    約係以原告名義向陳見山購買房屋，並登記為原告所有，已
    據原告陳明在卷，則該房屋為原告所有已至為明顯。原告主
    張係其與子女合夥所購買，顯係事後辯解之詞，要無足採。
    是該資金亦部分回流至原告，足見原告係利用其女林欣欣之
    名義分散利息所得應可認定。然綜合所得稅係採收付實現制
    ，該三筆利息銀行均按月支付，並轉入林欣欣之帳戶內，79
    年度計97,512元（該年度被告未核課此部分之利息），80年
    度計140,772元，81年度計66,794元，有被告提出之計算表
    及宜蘭信用合作社對帳單等件附卷可稽（見本院卷第223至
    239頁）。被告嗣於言辯論期日主張係依扣繳憑單核課，自
    不足採。從而，被告就該三筆存款核定歸課原告80年度利息
    所得計146,250元，81年度計121,944元，即有違誤。原告以
    其女林欣欣名義定存之1,500,000元利息所得部分，被告計
    算既有違誤，則與其80、81年度另以林廣瑞名義定存所得利
    息，合併計算之利息所得，亦同屬違誤。訴願決定未予詳查
    ，遞予維持，亦有未合，原告就此部分據以指摘，為有理由
    ，應將原處分（即重核復查決定）及訴願決定就此部分（80
    、81年度部分）撤銷，由被告就此部分另為適法之處分。
三、又本件係原告利用其子女名義存款分散利息所得，已如前述
    ，則原告係以不正當方法逃漏稅捐，依稅捐稽徵法第21條第
    1項第3款之規定，其核課期間為7年，本件原告78年度之綜
    合所得稅於79年3月31日申報，而被告就原告78年至82年之
    綜合所得稅核定稅額及違章案件罰鍰繳款書，其繳款期限為
    86年3月16日至3月25日止，該繳款書於86年3月7日即已送達
    ，有掛號郵件收件回執一件附於原處分卷可憑，是被告就本
    件各年度之核課期間均尚未逾期。另兩造其餘主張和舉證，
    與本件判決之結果無影響，毋庸逐一加以論述；又原告陳明
    願偕同林廣瑞到庭作證，惟原告陳稱林廣瑞目前在大陸工作
    致無法到場，而本件亦無再訊問證人林廣瑞之必要，附此敘
    明。
四、據上論結，本件原告之訴為一部有理由，一部無理由，依行
    政訴訟法第195條第1項、第104條，民事訴訟法第79條，判
    決如主文。
中    華    民    國    94    年    5    月    4      日
                  第三庭審判長法  官　沈　應　南
                              法  官　許　武　峰
                              法  官　林　秋　華
以上正本證明與原本無異。
如不服本判決，應於判決送達後20日內向本院提出上訴書狀，其
未表明上訴理由者，應於提起上訴後20日內向本院提出上訴理由
書（須依對造人數附具繕本）；如於本判決宣示或公告後送達前
提起上訴者，應於判決送達後20日內補提上訴理由書（須附繕本
）。未表明上訴理由者，逕以裁定駁回。
提起上訴應預繳送達用雙掛號郵票390元（34元及5元郵票各10份
)。
中    華    民    國    94    年    5    月    4      日
                            書記官　王　百　全
